【裁判字號】    98,醫上訴,6
【裁判日期】    981015
【裁判案由】    違反醫師法
【裁判全文】
臺灣高等法院高雄分院刑事判決         98年度醫上訴字第6號
上  訴  人
即  被  告  甲○○
選任辯護人  洪耀臨律師
上列上訴人因違反醫師法案件，不服臺灣屏東地方法院98年度訴
字第452 號中華民國98年6 月22日第一審判決（起訴案號：臺灣
屏東地方法院檢察署98年度偵字第2028號），提起上訴，本院判
決如下：
    主  文
原判決撤銷。
甲○○未取得合法醫師資格，擅自執行醫療業務，處有期徒刑貳
年，緩刑伍年，並向國庫支付新臺幣壹佰萬元，扣案牙科診療椅
壹張、消毒器壹台、加壓桶壹桶均沒收之。
    事  實
一、甲○○未取得牙醫師資格（亦無鑲牙生或齒模製造技術員之
    資格），竟自民國87年間起至97年11月12日止，在屏東縣崁
    頂鄉○○村○○路46之3 及46之4 號開設「美齒」營業處所
    ，以牙科診療椅1 張、消毒器1 台、加壓桶1 桶（另有牙科
    診療台1 台、牙科各式器材箱1 個、大量牙科專用器械：口
    鏡、探針、彎形鑷子及工具盤、牙根管治療用之探針、若干
    牙髓填充劑、空藥袋、牙科鑽頭、局部麻醉用之針頭、製作
    金屬牙套之燒箱1 個及相關設備1 組，查獲時僅拍照未扣案
    ，業經甲○○變賣或丟棄）等藥械，為就診之胡吳魯、吳高
    明、林雨薇、涂嘉鴻、蘇晨禾、黃同塘、徐玉賜、郭魯氣、
    趙珮如、潘怡萱、蘇文益、蔡足、陳建志、藩煌、李永在、
    趙小菊、王郭喜、吳隆章、吳郁承、陳曉蘭、羅鑾、黃進吉
    、李國政、王義鋒、許明發、林金樹、李秀枝、孔玉英、蔡
    文吉、王陳素枝、曾秀琴、張慶隆、張主茂、黃秋香、倪清
    文、吳羅金、李麗娟、張雅玲、陳枝葉、黃木成、林晟、何
    有倉、張志鴻、鄭明進、張枝萬、徐卓雪、羅美心、郭耀居
    、○環、黃許速、郭秋燕、張德平、李龔春美、蘇仁鴻、張
    忠民、郭坤福、盧植雀、周仁淵、林麗薇、黃秋蜂、黃王鵠
    、性空法師、曾才元、王敏伶、黃玉、周瓊惠、周燕、蘇
    金池及其他不詳姓名之人，執行裝置假牙、治療齟齒及拔牙
    等牙醫醫療業務。嗣於97年11月12日上午10時20分許，經屏
    東縣政府衛生局聯合稽查小組會同臺灣屏東地方法院檢察署
    檢察事務官，至該處執行稽查訪談、拍照蒐證，並扣得醫療
    廢棄物1 袋、病歷卡68張；再於98年4 月10日上午9 時30分
    許，由檢察事務官會同員警至上址，扣押僅存仍為甲○○所
    有之牙科診療椅1 張、消毒器1 台、加壓桶1 桶，而查獲上
    情。
二、案經臺灣屏東地方法院檢察署檢察官接獲檢舉函後分案偵查
    起訴。
    理  由
一、訊據上訴人即被告甲○○對上揭事實坦承不諱，核與證人吳
    高明、涂嘉鴻、蘇晨禾、趙珮如、潘怡萱於檢察事務官詢問
    中所證述之就診情形大致相符，復有屏東縣政府97年11月17
    日屏府授衛醫字第0970232475號函檢附之稽查現場照片28張
    ，及扣案之病歷卡68張、牙科診療椅1 張、消毒器1 台、加
    壓桶1 桶可資證明，足認被告任意性自白與事實相符，事證
    明確，其犯行堪以認定，應予依法論科。
二、核被告所為，係犯醫師法第28條第1 項本文前段之未取得合
    法醫師資格擅自執行醫療業務罪。在構成要件上，立法者本
    即預定其為複數之同種行為反覆實行犯罪之情形，如收集犯
    （如「收集」偽、變造貨幣、有價證券，「收集」國防秘密
    等罪）、職業犯（如未經取得合法醫師資格，擅自執行醫療
    「業務」罪）等，由法定犯罪構成要件即可明確知悉其犯罪
    本質必然反覆實行同種類行為，因刑法評價上為構成要件之
    行為單數，因而僅包括的成立一罪。
三、原審以被告罪證明確而予論罪科刑，固非無見；惟查被告係
    自87年間開始非法執行牙醫醫療業務，此業經被告陳明在卷
    ，查被告在原審雖稱稱之70幾年開始非法執行牙醫醫療業務
    ，惟於本院審理中已陳明其在原審所稱之70幾年開其實是在
    台中當學徒，並於80幾年間回到屏東，87年間才開始非法執
    行牙醫醫療業務等語，本院審酌其於屏東縣衛生局人員詢問
    時即供稱係自87年間開始非法執行牙醫醫療業務，且70幾年
    間被告之年紀不過20歲左右，衡情尚無能力自行非法執行牙
    醫醫療業務，是認其於本院所述應可採信，從而原審認係其
    係自70幾年間即開始非法執行牙醫醫療業務，即與事實不符
    ，被告上訴意指摘原判決此部分不當為有理由，應予撤銷改
    判。爰審酌被告因貪圖暴利，未取得合法牙醫師資格，甚至
    無鑲牙生或齒模製造技術員等相關資格，竟擅自執行牙醫醫
    療業務，使不特定多數病患之生命、身體及健康處於毫無醫
    療專業保障之巨大風險中，且實際受其診療之患者人數眾多
    ，並破壞國家醫政之管理，況其違法執業之期間長達10年左
    右，惟念被告尚無犯罪前科，有臺灣高等法院被告前案紀錄
    表附卷可參，又始終坦承犯行，犯後態度堪稱良好且屏東縣
    崁頂鄉尚無合格牙科診所等一切情狀，爰量處如主文第2 項
    所示之刑。又被告前既未曾受刑之宣告，符合緩形之形式要
    件，經此偵審程序及科刑判決，應知警愓，而無再犯之虞，
    爰予宣告緩刑5 年。又考量其經營之時間甚長，所得金額應
    非少數，爰併命其向國庫支付新台幣100 萬元為宣告緩刑所
    附之負擔，以資警愓。至扣案之牙科診療椅1 張、消毒器1
    台、加壓桶1 桶，為被告所有於本案所使用之藥械，應依醫
    師法第28條第1 項本文後段規定沒收之。至於其餘醫療器材
    ，因業經被告變賣或丟棄而未扣案，為免日後執行困難，爰
    不為沒收之宣告。
據上論斷，應依刑事訴訟法刑事訴訟法第369 條第1 項前段、第
364 條第1 項、第299 條第1 項前段，醫師法第28條第1 項，刑
法第11條、第74條第1 項第1 款、第2 項第4 款，判決如主文。
本案經檢察官林敏惠到庭執行職務。
中    華    民    國    98    年    10    月    15    日
                  刑事第一庭    審判長法  官  周賢銳
                                      法  官  施柏宏
                                      法  官  黃仁松
以上正本證明與原本無異。
如不服本判決應於收受本判決後10日內向本院提出上訴書狀，其
未敘述上訴理由者，並得於提起上訴後10日內向本院補提理由書
狀（均須按他造當事人之人數附繕本）「切勿逕送上級法院」。
中    華    民    國    98    年    10    月    16    日
                                      書記官  林家煜
附錄本件判決論罪科刑法條：
醫師法第28條
未取得合法醫師資格，擅自執行醫療業務者，處6 個月以上5 年
以下有期徒刑，得併科新臺幣30萬元以上150 萬元以下罰金，其
所使用之藥械沒收之。但合於下列情形之一者，不罰：
一、在中央主管機關認可之醫療機構，於醫師指導下實習之醫學
    院、校學生或畢業生。
二、在醫療機構於醫師指示下之護理人員、助產人員或其他醫事
    人員。
三、合於第11條第1 項但書規定。
四、臨時施行急救。


司法院資訊處製作；財團法人民間司法改革基金會備份。
